【裁判字號】    90,訴,54
【裁判日期】    900703
【裁判案由】    偽造文書等
【裁判全文】
臺灣高雄地方法院刑事判決                              九十年度訴字第五四號
    公  訴  人  臺灣高雄地方法院檢察署檢察官
    被      告  丙○○
右列被告因偽造文書等案件，經檢察官提起公訴（八十九年度偵字第二六七七二號）
，本院判決如左：
    主  文
丙○○連續行使偽造私文書，足以生損害於公眾及他人，處有期徒刑壹年。
如附表所載之照片、偽造之署名均沒收。
    事  實
一、丙○○甫於八十九年九月間因贓物罪經本院判處有期徒刑四月確定（刻於執行中
    ）。竟猶不知悔改，復意圖為自己不法之所有，於民國八十九年十一月十八日二
    十三時許，在高雄縣林園鄉○○○路中華電信公司旁，趁林楗欽下車打電話之際
    ，竊取林楗欽停放於該處之機車腳踏板上所放置之公事包一個（內有林楗欽身分
    證、信用卡、提款卡、軍人識別證等證件）。旋即在高雄縣林園鄉○○○路一四
    一號住處，將林楗欽身分證上之照片撕下換貼其本人照片，予以變造，足生損害
    於林楗欽本人合法使用身分證明文件權益及戶政機關對於國民身分證資料管理之
    正確性。後即基於行使變造身分證及行使偽造私文書之概括犯意，並意圖為自己
    不法之利益，先後於八十九年十一月二十一日及同年月二十三日，連續持該變造
    之林楗欽身分證，分別至高雄縣鳳山市○○○路震旦全球通訊股份有限公司鳳山
    五甲二店（以下簡稱震旦鳳山五甲二店）、高雄縣大寮鄉○○○路一二０號全虹
    企業股份有限公司高雄中興店（以下簡稱全虹高雄中興店）及高雄縣鳳山市○○
    路六八號全虹通信企業股份有限公司鳳山分店（以下簡稱全虹鳳山店），在「和
    信ON LINE服務申請表」、「和信ON LINE超值服務身請表（軍公教）」（申請表
    每份均一式四聯，每份含客服聯、代理商聯、經銷商聯、用戶聯）之申請人簽章
    欄內偽造「林楗欽」之簽名，據以偽造不實之林楗欽名義行動電話申請書，持向
    上開通訊行不知情之店員丁○○、甲○○、乙○○等人行使，利用該不知情店員
    代向和信電訊股份有限公司（以下簡稱和信電訊公司）申請000000000
    0、0000000000、0000000000、0000000000等
    四支行動電話門號，致和信電訊公司陷於錯誤而為其開通提供以林楗欽名義之上
    開行動電話門號電訊服務系統，丙○○因此詐得使用上開行動電話通話服務之利
    益，並足生損害於和信電訊公司之營收與對客戶管理之正確性及林楗欽。嗣因警
    方接獲民眾報案指稱丙○○涉嫌販毒、吸毒，經聲請檢察官核發搜索票，於八十
    九年十一月二十七日至丙○○位於高雄縣林園鄉○○○路一四一號住處執行搜索
    ，扣得前揭變造之林楗欽身分證一枚，丙○○於警訊坦成竊得林楗欽身分證後予
    以變造持以申請行動電話使用等上情。
二、案經高雄市政府警察局楠梓分局移送臺灣高雄地方法院檢察署檢察官偵查起訴。
    理  由
一、訊據被告丙○○嗣於偵審期間僅坦承變造林楗欽身分證之事實，對於右揭竊盜及
    偽造林楗欽簽名申請行動電話等部分，則均矢口否認犯行，於偵查中先辯稱：林
    楗欽身分證係在高雄縣林園鄉○○○路中華電信公司前機車停車處旁撿的，後於
    本院審理期間則另改稱在港嘴村內之全國加油站附近拾獲，並就偽造林楗欽簽名
    申請行動電話部分，先辯稱：伊未用林楗欽身分證向和信電訊公司申請行動電話
    門號，是向遠傳公司申請，但申請未過云云，後又改稱是伊朋友拿林楗欽身分證
    去申請行動電話等詞。經查；
（一）右揭被告變造林楗欽身分證部分，業據被告於警偵訊及本院審理時均坦承在卷
      ，並有換貼被告本人照片之林楗欽身分證一枚扣案可佐，且經被害人林楗欽確
      認該身分證上之照片非其本人無訛，被告此部分自白應與事實相符，堪以採信
      ，被告變造林楗欽身分證之事實，洵堪確認。
（二）次查，扣案之林楗欽身分證，係被害人林楗欽於八十九年十一月十八日二十三
      時許，在高雄縣林園鄉○○○路中華電信公司旁，連同公事包一同失竊之證件
      ，被害人當時係將公事包放置於機車腳踏板上，下車打電話之際，公事包遭人
      竊走，所失竊之物除上開身分證外，公事包內尚有信用卡、提款卡、軍人識別
      證等證件一同被竊等情，已據被害人於偵審中陳明，並有被害人向高雄縣警察
      局林園分局林園分駐所報案失竊之紀錄表影本在卷可稽，被害人之身分證確係
      於八十九年十一月十八日二十三時許，在高雄縣林園鄉○○○路中華電信公司
      旁遭人偷竊之物，要屬無疑。被告於偵審期間雖辯稱被害人之身分證係其所拾
      獲，然被告經警於其住處搜得該枚身命證後，初於警局應訊時已供稱：該枚身
      分證係其於八十九年十一月二十日晚上二十三時許左右，在高雄縣林園鄉○○○路中華電信前停放之機車內竊取的，當時還竊得軍人身分證、信用卡、金融
      卡及黑色皮包乙只等語（見被告八十九年十一月二十七日警訊筆錄），核其所
      供述偷竊之地點（高雄縣林園鄉○○○路中華電信公司旁）、竊得之處（上開
      處所所停放之機車上）及所竊得之物（皮包、身分證、軍人身分證、信用卡、
      金融卡等物），與被害人陳述皮包失竊之情節均相符，雖其所供述之偷竊日期
      ，與被害人所述之失竊日期非屬同一日，然就偷竊之時點（二十三時許），亦
      與被害人陳述失竊之時間點相吻合，且被告當日移送臺灣高雄地方法院檢察署
      經值班檢察官開臨時偵查庭訊問時，雖就該身分證之取得，改口稱係拾獲等語
      ，然就該身分證之拾獲地點，仍稱係在高雄縣林園鄉○○○路中華電信公司前
      機車停車處（見偵查卷第四頁正反面），其就該身分證之來源地點所為之供述
      ，仍與警訊供述之地點相符，足見被告警訊所供述之內容，應非全然虛偽不實
      ，否則被告先後所為之供述豈會有多處雷同，且由本案查獲之初，係因高雄市
      政府警察局楠梓分局警員接獲民眾檢舉被告涉嫌販毒、吸毒案件，經該分局員
      警聲請檢察官核發搜索票（非為本案而搜索），於八十九年十一月二十七日至
      被告位於高雄縣林園鄉○○○路一四一號住處執行搜索時，另行查扣遭變造之
      被害人身分證，經被告坦承偷竊所得等情始行查獲一節，有民眾報案紀錄表、
      查證報告、搜索票聲請書等在卷可稽（見八十九年聲字第六七二五號偵查卷）
      ，而被害人失竊皮包時係向高雄縣警察局林園分局林園分駐所報案，非係同一
      警局受理之案件，故楠梓分局警員於被告住處搜得被害人身分證之初，應不知
      被告持有該身分證之來源，倘非被告己意供述竊盜所得，警方又如何能依查扣
      之身分證進而知悉被告偷竊皮包之時間、地點及所竊得之物品內容等情節，被
      告之警訊筆錄應係警員依其己意供述所為，堪以肯認，而由被告前揭警訊所供
      述偷竊皮包之情節，亦與被害人發現皮包失竊後之報案內容及嗣後於偵審中所
      供述之失竊地點、失竊之處及失竊之物品等情節亦大致相符等情，已如前述，
      參之案重初供原理，被告警訊筆錄坦承偷竊皮包之自白，應為真實無訛，本院
      自可採為認定被告犯罪之認定依據，其嗣後翻異前供改稱拾獲等詞，應係卸責
      之詞，不可採信。至被告警訊所供述之偷竊日期，雖與被害人陳述皮包失竊之
      日期非同一日，然此應係犯後就確切日期記憶難免模糊之故，自難執此略有出
      入之部分供述，即認其全部警訊供述均為不可採信，按被害人發現失竊後翌日
      即已向警局報案，依當初之報案記載，被害人失竊皮包之日期為八十九年十一
      月十八日，有上揭高雄縣警察局林園分局林園分駐所報案失竊之紀錄表可稽，
      故被告偷竊被害人皮包之日期應為八十九年十一月十八日，已可確認。被告前
      揭竊盜犯行，亦堪認定。
（三）再查，被告持變造之被害人身分證，先後至震旦鳳山五甲二店、全虹高雄中興
      店及全虹鳳山店，偽造被害人簽名填具不實之行動電話門號聲請書，持向上開
      商店之丁○○、甲○○、乙○○等職員代其向和信電訊公司申請000000
      0000000、0000000000、0000000000、0000
      000000等四支行動電話門號，致和信電訊公司陷於錯誤而為其開通提供
      以林楗欽名義之上開門號通訊服務系統等情，業據證人即上開通訊行受理被告
      申請行動電話門號之店員丁○○、甲○○、乙○○等人於本院到庭指認被告無
      訛（見本院九十年三月八日訊問筆錄），並有和信電訊公司函覆本院被告以林
      楗欽名義所偽造之「和信ON LINE服務申請表」、「和信ON LINE超值服務身請
      表（軍公教）」及該公司存留之林楗欽身分證影本共四份附卷可稽，該申請書
      上之「林楗欽」簽名與被告於本院審理期間當庭書寫之「林楗欽」字跡確屬相
      似（見本院九十年三月二日訊問筆錄），另身分證影印本亦係以被告變造後之
      林楗欽身分證複印而成，被告持變造後之林楗欽身分證向和信電訊公司申請上
      開四支行動電話門號使用之事實，亦為真實無疑，被告空言否認，自無可採信
      。
（四）綜上所述，被告竊取被害人皮包、變造被害人身分證及以被害人名義申請行動
      電話等偽造文書、詐欺犯行，事證明確，均堪認定。
二、核被告所為，係分別犯刑法第三百二十條第一項竊盜罪、第二百十六條、第二百
    十二條之行使變造特種文書罪、第二百十六條、第二百十條行使偽造私文書罪及
    第三百三十九條第二項詐欺得利罪。其變造特種文書、偽造私文書後據以行使，
    其變造、偽造之低度行為，為行使之高度行為所吸收，均不另論以變造特種文書
    罪、偽造私文書罪。另被告偽造林楗欽簽名據以偽造林楗欽行動電話申請書，偽
    造林楗欽簽名之行為，係偽造私文書之部分行為，亦不另構成偽造署押罪。被告
    先後四次行使變造特種文書、行使私文書、詐欺得利等犯行，均時間緊接，犯罪
    手法相同，所犯又各係相同之罪，顯均各基於概括犯意為反覆之，均為連續犯，
    均應依刑法第五十六條規定論以一罪，並均加重其刑。再者被告竊得林楗欽身分
    證後，為達其以林楗欽名義申請行動電話之目的，而予以變造並持以行使連續向
    和信電訊公司申請行動電話門號使用，所犯竊盜、行使變造特種文書、行使私文
    書、詐欺得利四罪間，互有方法結果之牽連犯關係，應從一重之連續行使偽造私
    文書罪處斷。公訴人就被告取得和信電訊公司所提供之林楗欽名義行動電話門號
    電訊服務系統一節，雖未援引刑法第三百三十九條第二項詐欺得利罪論處，惟起
    訴事實既已敘及，本院自得併予審究。審酌被告年僅十九歲，年輕力壯，不思努
    力工作，竟意圖不法利益，先竊取他人身分證後，予以變造、行使，偽造他人名
    義之行動電話申請書取得電信公司所提供之行動電話通訊服務，藉此詐得無須繳
    費，而得撥打行動電話通話之不法利益，損人利己，惡性不小，且前於少年時期
    已有麻藥、搶奪等不良非性，甫年滿十八歲後，又因犯贓物罪於八十九年九月間
    經本院判處有期徒刑四月確定（刻於執行中），有本院被告院內索引卡紀錄表、
    臺灣高等法院被告全國前案紀錄表及臺灣高雄地方法院檢察署刑案資料查註紀錄
    表在卷可查，素行顯屬不佳等一切情狀，量處如主文所示之刑。扣案林楗欽身分
    證上照片欄換貼被告之照片一枚，係其所有供犯罪所用之物，應依刑法第三十八
    條第一項第二款規定宣告沒收，另附表編號二至五所載和信電訊公司行動電話申
    請書一式四聯（指公司客服聯、經銷商聯、代理商聯、用戶留存聯）之申請人簽
    章欄內偽造之「林楗欽」簽名，均依刑法第二百十九條規定，併予宣告沒收。至
    被告所偽造之「和信ON LINE服務申請表」、「和信ON LINE超值服務身請表（軍
    公教）」等私文書，既已持向和信電訊公司申請，即已為該公司營業上所取得，
    已非被告所有之物，爰不併為沒收諭知。
三、至公訴人移送併辦意旨（八十九年度偵字第二二二五０號）另以：被告於八十九
    年九月二十八日十四時三十分許，在高雄縣頂厝村田厝路一二二號前，竊取被害
    人朱世玉所有車號ＨＤＣ─三０一號機車一部，於八十九年十月一日二十一時五
    十分許，騎乘上開機車行經高雄縣林園鄉○○路與五福路口前為警查獲，認被告
    涉犯刑法第三百二十條第一項竊盜罪，與前揭竊盜罪部分，具有連續犯之關係，
    屬裁判上一罪，而將此部分移送併案審理一節。經查，此部分業據被告於警偵訊
    中否認在卷，其所辯向綽號「彬仔」之男子借得上開機車等語，雖未經其舉證證
    明，然公訴人指訴被告竊盜之情節，除被害人即車主朱世玉於警訊所供述發現機
    車失竊之情節外，並無其他積極證據足資證明被告有該等竊盜犯行，且此部分並
    非當場所查獲之現行犯，被害人亦未親眼目睹伊之機車失竊情節，自不得僅依被
    害人之陳述，即認上開機車即為被告所竊，故被告騎乘贓車之舉，充其量僅有無
    涉及贓物罪嫌，與前揭有罪之竊盜罪部分無從依連續犯之關係論處，本院自無從
    併予審理，應檢卷退回檢察官另行偵查辦理，併此敘明。
據上論斷，應依刑事訴訟法第二百九十九條第一項前段，刑法第五十六條、第二百十
六條、第二百十條、第二百十二條、第三百二十條第一項、第三百三十九條第二項、
第五十五條、第二百十九條、第三十八條第一項第二款，罰金罰鍰提高標準條例第一
條前段，判決如主文。
中      華      民      國    九十      年      七      月      三  日
                                  臺灣高雄地方法院刑事庭
                                      法  官  陳淑卿
右正本證明與原本無異。
如不服本判決，應於判決送達後十日內，向本院提出上訴狀。
                                      書記官  陳朝宗
中      華      民      國    九十      年      七      月       三     日
附錄本判決論罪之法條：
刑法第二百十條
偽造、變造私文書，足以生損害於公眾或他人者，處五年以下有期徒刑。
中華民國刑法第二百十二條
偽造、變造護照、旅券、免許證、特許證及關於品行、能力服務或其他相
類之證書、介紹書，足以生損害於公眾或他人者，處一年以下有期徒刑、
拘役或三百元以下罰金。
中華民國刑法第二百十六條
行使第二百十條至第二百十五條之文書者，依偽造、變造文書或登載不實
事項或使登載不實事項之規定處斷。
中華民國刑法第三百二十條第一項
意圖為自己或第三人不法之所有，而竊取他人之動產者，為竊盜罪，處五
年以下有期徒刑、拘役或五百元以下罰金。
刑法第三十三九條第一項、第二項：
意圖為自己或第三人不法之所有，以詐術使人將本人或第三人之物交付者，處五年以
下有期徒刑、拘役或科或併科一千元以下罰金。
以前項方法得財產上不法之利益或使第三人得之者亦同。
附表：臺灣高雄地方法院九十年度訴字第五四號偽造文書等案件
┌──┬──────────────────┐
│編號│應       沒       收      之      物│
├──┼──────────────────┤
│1   │變造之林楗欽身分證上所貼之丙○○照片│
│    │一枚                                │
├──┼──────────────────┤
│2   │八十九年十一月二十一日和信ON LINE服 │
│    │務申請表一式四聯（客服聯、經銷商聯、│
│    │代理商聯、用戶聯）申請人簽章欄偽造之│
│    │林楗欽簽名共四枚。（經辦人：震旦鳳山│
│    │五甲二店）                          │
├──┼──────────────────┤
│3   │八十九年十一月二十三日和信ON LINE服 │
│    │務申請表一式四聯（客服聯、經銷商聯、│
│    │代理商聯、用戶聯）申請人簽章欄偽造之│
│    │林楗欽簽名共四枚。（經辦人：全虹高雄│
│    │中興店）                            │
├──┼──────────────────┤
│4   │八十九年十一月二十三日和信ON LINE超 │
│    │值服務申請表一式四聯（客服聯、經銷商│
│    │聯、代理商聯、用戶聯）申請人簽章欄偽│
│    │造之林楗欽簽名共四枚。（經辦人：全虹│
│    │鳳山店）                            │
├──┼──────────────────┤
│5   │八十九年十一月二十三日和信ON LINE服 │
│    │務申請表一式四聯（客服聯、經銷商聯、│
│    │代理商聯、用戶聯）申請人簽章欄偽造之│
│    │林楗欽簽名共四枚。（經辦人：全虹鳳山│
│    │店）                                │
└──┴──────────────────┘


司法院資訊處製作；財團法人民間司法改革基金會備份。
